# 求助陈版及各位高手：净资产为负，先同一控制下企业合并、再增加少数股东的账务处理

提问人：zyqm 时间：2016-06-29 20:26:13
最近遇上一个合并，绕晕了，求助陈老师和各位高手，小妹先行谢过。 A公司由自然人甲乙分别控股70%和30%，甲乙为姐妹关系。
B公司由自然人甲控股100%.2014年3-31甲和乙把A公司全部股份无偿转让给B公司，转让后B公司100%控制A公司。 2013 年 12 月 31日A公司净资产为-100万，其中：注册资本 100 万，未分配利润-200万。2014-3-31，A公司净资产为-150万，其中：注册资本 100万，未分配利润-250万。
2014 年4-1日，A公司引入新股东丙，新股东丙投入 200 万（实收资本 50 万，资本公积 150 万），占A公司40%的股权，增资扩股后，A公司净资产为 50 万，其中：注册资本 150 万，资本公积 150 万，未分配利润-250万。 2014 年12-31日，A公司净资产为-70万，其中：注册资本 150 万，资本公积 150 万，未分配利润-370万。 2014 年1-3月净利润为-50万，4-12月净利润为-120万。
2015 年 3 月-31，大股东B公司以 100 万元购买股东丙的少数股权，购买后A公司占股80%，丙占股20%， 2015 年 3 月-31，A公司净资产为-80万，其中：注册资本 150 万，资本公积 150 万，未分配利润-380万。 2015 年1-3月净利润为-10万.请问 2013 年期末， 2014 年期末， 2015 年3-31日，B公司单体和合报怎么编？ 2013 年期末： B公司个别报表 不做处理。
合报（AB资产负债表，利润表数据相加）再做如下分录： 借：实收资本 100 万 贷：资本公积 100 万 问：分录是否正确，是否需确认30%的少数股东权益？
2014 年期末： B公司个别报表 不做处理。
合报（AB资产负债表，利润表数据相加）再做如下分录： 借：实收资本 150 万资本公积 150 万少数股东损益-120万 40%=-48 万 贷：
资本公积 280 万 少数股东权益 -70 万40%=-28万其中：增资扩股增加少数股权形成的资本公积为=200-50 0.4=180 万 期初资本公积100 万，问：分录是否正确？ 2015 年期末： B 公司个别报表 借：长期股权投资 100 万 贷：银行 100 万 合报（ AB 资产负债表，利润表数据相加）再做如下分录： 借：实收资本 150 万资本公积 150 万 少数股东损益 -10 万40%=-4万 贷：资本公积 164 万 少数股东权益-80 万 20%=-16 万 长期股权投资 100 万 未分配利润 48 万 问：购买少数股权需冲的资本公积为 =100- （ -80 0.2）=116万 假设B公司资本公积为 0 ，期末合并中资本公积为 280 万-116万=164万，分录是否正确？未分配利润 48 万不明白怎么产生的？

回答人：chenyiwei
在合并日前合并报表追溯重述前期比较数据时，是否需确认 30 ％的少数股权，关键取决于甲和乙在涉及A、B公司的财务和经营决策等相关活动的事项中，是否均具有以甲为主导的一致行动关系。如果是，则可以认为没有少数股权，甲和乙作为一个整体控制A和B；反之，如果没有一致行动关系的，则一般认为姐妹之间的经济利益关系互相独立的可能性较大，因而将B收购乙持有的A的 30 ％股权作为收购少数股权交易看待。参考：《瑞华研究 2010 ～ 2014 汇编》之“问题3-2-34（与同一控制下企业合并同时完成的收购少数股权交易）”、“问题3-2-5（家族内成员之间转让股权形成的企业合并是否可以认定为同一控制下合并）”。
合并日后与少数股权之间权益比例相对变动的权益性交易，按常规方法抵销即可。关注点是：（ 1 ）超额亏损少数股东需同样按比例承担；（ 2 ）合并报表层面就权益性交易调整资本公积的金额计算是否恰当。

提问人：zyqm 时间：2016-06-30 09:21:44
非常感谢陈老师，一早起来，看到有人回复好高兴啊。老师，请教下， 14 ， 15 年期末报表中资本公积的数应该是多少啊？不考虑其他事项，就本例这种情况，合并报表中三年的未分配利润是否有勾稽？

回答人：chenyiwei
合并报表中未分配利润的基本勾稽关系仍应保持。